【裁判字號】    89,上訴,828
【裁判日期】    890531
【裁判案由】    違反槍砲彈藥刀械管制條例
【裁判全文】
臺灣高等法院臺中分院刑事判決          民國八十九年度上訴字第八二八號
    上  訴  人
    即  被  告  丙○○
    指定辯護人  本院公設辯護人  乙○○
右上訴人因違反槍砲彈藥刀械管制條例案件，不服臺灣台中地方法院中華民國八十九
年三月廿九日第一審判決（民國八十九年度訴字第三○九號，起訴案號：臺灣台中地
方法院檢察署民國八十八年度偵字第二四一三三號），提起上訴，本院判決如左：
    主      文
上訴駁回。
    事      實
一、丙○○未經許可，於民國（下同）八十八年九月下旬某日，在台中市○○路某公
    園內，以新台幣（下同）三萬元價格，販賣可發射子彈具有殺傷力之改造手槍（
    含彈匣，槍枝管制編號：00000000000 號）一枝予江柏融（其所犯未經許可持有
    可發射子彈具有殺傷力之手槍罪部分，另經原審八十九年度訴字第三號判處有期
    徒刑九月，併科罰金新台幣三萬元在案）持有。後至八十八年十月二日凌晨三時
    三十分左右，在台中市南屯區○○○路與文心南路交岔路口附近經警臨檢查獲江
    柏融，並在嘉義縣梅山鄉○○村○○路一九五號江柏融住處查獲上開改造手槍（
    含彈匣，槍枝管制編號：00000000000 號）一枝，經江柏融之供述而循線得悉上
    情。
二、案經臺灣臺中地方法院檢察署檢察官自動檢舉偵查起訴。
    理      由
一、訊據上訴人即被告（下稱被告）丙○○矢口否認有何右揭販賣改造手槍犯行，辯
    稱：伊並未販賣改造手槍，伊在八十八年六月初曾與江柏融發生口角，係江柏融
    故意陷害伊云云。惟查：被告於右揭時地如何販賣改造手槍（含彈匣）一枝予江
    柏融持有使用等情，業據證人江柏融在警訊、偵查及原審另案（原審八十九年度
    訴字第三號）審理時堅指不移，經檢察官提示被告照片予證人江柏融指認，亦經
    指認無誤（見臺灣臺中地方法院檢察署八十八年十一月五日偵訊筆錄）。又證人
    江柏融證稱其購槍款項三萬元係向其父江原旭以清償他人借款為由取得等語，核
    與證人江原旭偵查及原審訊問時所證述情節大致相符，再參以原審八十八年度訴
    字第二四五八號案件中，同案被告蔡朝銓、江志祥均供稱被告確有改造手槍之行
    為等語，亦有該案判決一份在卷可參，足見證人江柏融所證應係事實，尚非子虛
    。此外，並有扣案之改造手槍（含彈匣）一枝可資佐證，而該改造手槍（含彈匣
    ）一枝，經送請內政部警政署刑事警察局鑑驗結果，認該槍係以仿ＷＡＬＴＨＥ
    Ｒ廠半自動手槍製造之金屬玩具槍，貫通槍管改造而成，機械性能良好，具有殺
    傷力等情，有該局八十八年十月二十二日刑鑑字第一○八三五八號鑑驗通知書影
    本一紙附卷可參，被告雖以前詞置辯，惟未舉證以實其說，且與前開證據所顯示
    之事實不符，要屬事後卸責之詞，不足採信。本件事證明確，被告犯行，堪予認
    定，應予依法論科。
二、核被告所為，係犯槍砲彈藥刀械管制條例第十一條第一項之非法販賣具殺傷力之
    手槍罪，原審適用槍砲彈藥刀械管制條例第十一條第一項，刑法第十一條前段、
    第四十二條第二項、第三十八條第一項第一款，罰金罰鍰提高標準條例第二條之
    規定，審酌被告犯罪之動機、目的、販賣槍枝危害社會治安，惟僅販賣手槍一枝
    及其等犯罪後之態度等一切情狀，量處有期徒刑伍年貳月，併科罰金新台幣拾伍
    萬元，並就所併科之罰金部分，諭知易服勞役之折算標準；扣案之改造手槍（含
    彈匣，槍枝管制編號：0000  0000000 號）一枝，係屬違禁物，應依刑法第三十
    八條第一項第一款之規定，宣告沒收之。被告所犯槍砲彈藥刀械管制條例第十一
    條第一項之罪，固經判處有期徒刑。惟按人民身體之自由應予保障，憲法第八條
    設有明文。限制人身自由之法律，其內容須符合憲法第二十三條所定要件。保安
    處分係對受處分人將來之危險性所為拘束其身體、自由等之處置，以達教化與治
    療之目的，為刑罰之補充制度。本諸法治國家保障人權之原理及刑法之保護作用
    ，其法律規定之內容，應受比例原則之規範，使保安處分之宣告，與行為人所為
    行為之嚴重性、行為人所表現之危險性，及對於行為人未來行為之期待性相當。
    槍砲彈藥刀械管制條例第十九條第一項規定：「犯第七條、第八條、第十條、第
    十一條、第十二條第一項至第三項、第十三條第一項至第三項之罪，經判處有期
    徒刑者，應於刑之執行完畢或赦免後，令入勞動場所，強制工作，其期間為三年
    。」此項規定不問對行為人有無預防矯治其社會危險性之必要，一律宣付強制工
    作三年，限制其中不具社會危險性之受處分人之身體、自由部分，其所採措施與
    所欲達成預防矯治之目的及所需程度，不合憲法第二十三條所定之比例原則。犯
    上開條例第十九條所定之罪，不問對行為人有無預防矯治其社會危險性之必要，
    一律宣付強制工作三年之部分，與本解釋意旨不符，應自本解釋公布之日起不予
    適用，業經大法官會議釋字第四七一號解釋載明。本件被告等三人僅販賣改造手
    槍一枝，且其所交付給江柏融之子彈，並不具殺傷力等情，有內政部警政署刑事
    警察局八十八年十月二十二日刑鑑字第一○八三五八號鑑驗通知書一紙在卷可憑
    ，依其人格及行為之特質觀之，對社會治安之危害，應尚非屬重大，且無刑法第
    九十條所定之情事，核無藉宣告強制工作，以預防矯治其社會危險性之必要，揆
    諸前揭解釋意旨，自不得對被告宣付強制工作，附此敘明。原審認事用法，並無
    不當，被告上訴意旨否認犯罪，恣意指摘原判決不當，為無理由，應予駁回。
三、據上論斷，應依刑事訴訟法第三百六十八條，判決如主文。
本案經檢察官甲○○到庭執行職務。
中      華      民      國    八十九     年     五     月    三十一     日
                                  臺灣高等法院臺中分院刑事第四庭
                                        審判長法  官  洪  耀  宗
                                              法  官  劉  登  俊
                                              法  官  吳  重  政
右正本證明與原本無異。
如不服本判決應於收受送達後十日內向本院提出上訴書狀，其未述上訴之理由者並
得於提起上訴後十日內向本院補提理由書（均須按他造當事人之人數附繕本）。
                                              書記官  郭  文  華
中      華      民      國    八十九     年     六     月     二        日
附錄：
槍砲彈藥刀械管制條例第十一條第一項：
未經許可，製造販賣或運輸第四條第一款所稱其他可發射金屬或子彈有殺傷力之各式
槍砲者，處五年以上有期徒刑，併科新台幣一千萬元以下罰金。
                                                                        Ｅ


司法院資訊處製作；財團法人民間司法改革基金會備份。
